臺灣臺中地方法院民事裁定
111年度消債職聲免字第22號
聲請人(即   
債務人)     賴依婷  

代  理  人  洪楷婷律師（法扶）
相對人(即   
債權人)     滙豐(台灣)商業銀行股份有限公司


法定代理人  黃碧娟  
相對人(即   
債權人)     臺灣新光商業銀行股份有限公司

法定代理人  李增昌  
相對人(即   
債權人)     中國信託商業銀行股份有限公司


法定代理人  利明献  
相對人(即   
債權人)     永瓚開發建設股份有限公司

法定代理人  許勝發  
相對人(即   
債權人)     良京實業股份有限公司

法定代理人  平川秀一郎

相對人(即   
債權人)     合作金庫商業銀行股份有限公司

法定代理人  雷仲達  
相對人(即   
債權人)     勞動部勞工保險局

代  表  人  石發基  
相對人(即   
債權人)     匯豐汽車股份有限公司


法定代理人  陳昭文  
相對人(即   
債權人)     新加坡商艾星國際有限公司台灣分公司

法定代理人  丁振原  
相對人(即   
債權人)     長鑫資產管理股份有限公司

法定代理人  潘代鼎  
上列當事人因債務人賴依婷聲請消費者債務清理事件，本院裁定
如下：
    主    文
債務人甲○○應予免責。
    理    由
一、按法院為終止或終結清算程序之裁定確定後，除別有規定外
    ，應以裁定免除債務人之債務，消費者債務清理條例第132
    條定有明文。而法院裁定開始清算程序後，債務人有薪資、
    執行業務所得或其他固定收入，扣除自己及依法應受其扶養
    者所必要生活費用之數額後仍有餘額，而普通債權人之分配
    總額低於債務人聲請清算前二年間，可處分所得扣除自己及
    依法應受其扶養者所必要生活費用之數額者，法院應為不免
    責之裁定。但債務人證明經普通債權人全體同意者，不在此
    限；債務人有下列各款情形之一者，法院應為不免責之裁定
    。但債務人證明經普通債權人全體同意者，不在此限：於
    七年內曾依破產法或本條例規定受免責。隱匿、毀損應屬
    清算財團之財產，或為其他不利於債權人之處分。捏造債
    務或承認不真實之債務。聲請清算前二年內，因消費奢侈
    商品或服務、賭博或其他投機行為，所支出之總額逾該期間
    可處分所得扣除自己及依法應受其扶養者所必要生活費用之
    半數，或所負債務之總額逾聲請清算時無擔保及無優先權債
    務之半數，而生開始清算之原因。於清算聲請前一年內，
    已有清算之原因，而隱瞞其事實，使他人與之為交易致生損
    害。明知已有清算原因之事實，非基於本人之義務，而以
    特別利於債權人中之一人或數人為目的，提供擔保或消滅債
    務。隱匿、毀棄、偽造或變造帳簿或其他會計文件之全部
    或一部，致其財產之狀況不真確。故意於財產及收入狀況
    說明書為不實之記載，或有其他故意違反本條例所定義務之
    行為。同條例第133條、134條有明文規定。是故，法院為終
    止或終結清算程序之裁定確定後，除有消費者債務清理條例
    第133條、134條各款所定之情形者，法院應為不免責之裁定
    外，法院即應以裁定免除債務人之債務。
二、債務人甲○○（下稱債務人）前於民國108年4月23日聲請清算
    ，本院於109年6月2日以109年度消債清字第47號裁定開始清
    算程序。嗣經本院司法事務官執行清算，於111年3月7日以1
    09年度司執消債清字第48號裁定終結本件清算程序，並經確
    定，此有本院上開民事裁定、債權表、資產表及相關卷證可
    憑。是依首揭規定，本院應依職權裁定債務人是否免責，經
    本院詢問全體無擔保債權人，對於債務人是否應予免責乙節
    表示意見，債權人均未表示同意債務人免責。
三、經查：
  ㈠債務人不具消債條例第133條之說明：
  ⒈債務人於開始清算起即109年6月2日起迄至清算完結111年3月
    7日止，於東森得意購股份有限公司，從事電話行銷工作，
    自109年6月2日起至111年3月7日止，每月月初領取底薪22,0
    17元、22,017元、22,017元、22,017元、20,757元、20,757
    元、23,223元、23,011元、23,051元、23,051元、22,912元
    、22,912元、22,912元、22,912元、22,912元、22,912元、
    23,327元、23,327元、23,470元、23,327元、22,478元、23
    ,220元，共497,539元；於每月中旬領取非業績獎金共1,435
    ,201元；薪資收入總金額為1,932,740元。有債務人之永豐
    銀行帳戶往來明細在卷可稽，已堪採信。債務人雖稱上開業
    績獎金部分並非固定收入云云，然從事業務銷售類工作之人
    ，多有底薪及獎金之區分，獎金由銷售業績而定，往往會超
    過底薪，對相關從業人員而言，獎金才是最重要的收入，故
    上開業績獎金仍屬債務人薪資結構之一部份，自應計入債務
    人固定收入。
　⒉而債務人於裁定開始清算起即109年6月2日起迄至清算完結11
    1年3月7日止，109年、110年部分之必要生活費用依109、11
    0年度臺中市最低生活費公告金額為14,596元乘以1.2倍計算
    ，每月為17,516元。111年部分之必要生活費用依111年度臺
    中市最低生活費公告金額為15,472元乘以1.2倍計算，每月
    為18,566元。又債務人尚須扶養未成年子女王心瑜、王郁暄
    ，亦以上開最低生活費計算扶養費，因扶養義務人共2人，
    故109年、110年部分扶養費每月支出35,032元（17,516×2＝3
    5,032）。111年部分扶養費每月支出37,132元（18,566×2＝3
    7,132）。則聲請人自裁定開始清算至清算完結支出生活費
    及扶養費共747,368元【計算式：35,032×（29/30＋6＋12）＋3
    7,132×（2＋7/30）＝747,368，小數點以下四捨五入】。低於
    此期間收入1,932,740元，是債務人於法院裁定開始清算後
    ，其收入扣除支出尚有餘額，應可認定。債務人雖稱二名未
    成年子女之親權於108年1月14債務人離婚後即由債務人單獨
    監護，扶養費用亦多由債務人負擔等語，然未成年子女雖由
    債務人單獨監護，但扶養費用部分仍應由債務人與前夫共同
    分擔，債務人雖提出部分學雜費之繳款單據，但尚難以此即
    認為全部扶養費均由其負擔，債務人此部分主張，不足採取
    。
　⒊債務人聲請清算前二年即106年4月23日至108年4月22日止之全部可處分所得包含㈠薪資收入：債務人自104年起至108年3月31日止於大台中物業管理顧問有限公司擔任會計，自106年4月23日至同年12月31日止每月薪資約26,000元，自107年1月1日至108年03月31日止每月薪資約27,000元，自108年4月1日至同年月22日則無工作收入，薪資收入總金額為619,933元【計算式：26,000（8/30＋8）＋27,000×（12＋3）＝619,933，小數點以下四捨五入】。㈡租金補助：自108年1月起至同年4月止每月4,000元，共16,000元【計算式：4,000×4＝16,000】。故債務人聲請清算前二年全部可處分所得共約635,933元【計算式：619,933元＋16,000＝635,933】。而債務人聲請清算前二年支出之必要生活費用依消債條例第64條之2第1項之市政府公告當地區每人每月最低生活費1.2倍計算，106年為15,701元、107年及108年為16,576元，則聲請人個人必要生活費用共約390,591元【計算式：15,701×（8/30＋8）＋16,576×（12＋3＋22/30）＝390,591】。扶養費共約390,591元【計算式：390,591×1/2（負擔扶養比例）×2（二名未成年子女）＝390,591】。故聲請清算前二年債務人支出之必要生活費用及扶養費金額共約781,182元【計算式：390,591＋390,591＝781,182】。債務人聲請清算前二年間，可處分所得635,933元扣除自己及依法應受其扶養者所必要生活費用781,182元，已無餘額，而普通債權人之分配總額為7,049元，顯未低於上開餘額。故債務人不具消債條例第133條所定之應不免責事由甚明。
  ㈡債務人不具消債條例第134條之說明：
    債權人雖均未同意免責，然並未具體主張債務人有何消債條
    例第134條之事由，亦未提出相關證據。各債權人既均未提
    出債務人其他具有消債條例第134條不應免責事由之事證，
    本院亦未查得債務人具有消債條例第134條各款所列不應免
    責之情形，自無從認定債務人具有消債條例第134條所定之
    不免責事由。
四、綜上所述，本件清算程序既經依法終結確定，本院復查無債
    務人具消債條例第133條、第134條各款所列之情事，揆諸首
    揭說明，債務人已符合免責之要件，本院自應以裁定免除債
    務人之債務。至債權人於本件免責裁定確定之翌日起一年內
    ，如發見債務人有虛報債務、隱匿財產或以不正當方法受免
    責者，自得另依消債條例第139條規定，聲請本院裁定撤銷
    免責，附此敘明。
五、依消費者債務清理條例第132條，裁定如主文。
中　　華　　民　　國　　111 　年　　8 　　月　　24　　日
                  臺灣臺中地方法院民事庭
                      法  官  王奕勛
上為正本係照原本作成
如對本裁定抗告應於送達後10日內向本院提出抗告狀，並繳納新
台幣1000元之裁判費。
中　　華　　民　　國　　111 　年　　8 　　月　　23　　日
                              書記官